【裁判字號】    97,上訴,1076
【裁判日期】    970429
【裁判案由】    毒品危害防制條例
【裁判全文】
臺灣高等法院刑事判決                97年度上訴字第1076號
上  訴  人  甲○○
即  被  告
                    號（
選任辯護人  吳恩篤律師
上列上訴人因毒品危害防制條例案件，不服臺灣桃園地方法院96
年度訴字第1766號，中華民國97年2月15日第一審判決（起訴案
號：臺灣桃園地方法院檢察署96年度偵字第24817號），提起上
訴，本院判決如下：
    主  文
原判決撤銷。
甲○○轉讓第二級毒品，處有期徒刑壹年，各種法定沒收與方式
，如附表編號五、七所示。又轉讓第二級毒品，處有期徒刑壹年
，各種法定沒收與方式，如附表編號五、八所示。又轉讓第二級
毒品，處有期徒刑壹年，各種法定沒收與方式，如附表編號一至
六所示。應執行有期徒刑貳年拾月，各種法定沒收與方式，如附
表編號一至八所示。
    事  實
一、甲○○（綽號阿彰）明知第二級毒品甲基安非他命（起訴書
    誤載為安非他命，應予以更正，以下簡稱甲基安非他命）係
    毒品危害防制條例第2條第2項第2款所規定之第二級毒品，
    依法不得轉讓，然分別基於轉讓甲基安非他命之犯意，先後
    於下列時地於乙○○（綽號小君）需求甲基安非他命時與乙
    ○○各自出資，由甲○○向年籍不詳綽號銅管者購買甲基安
    非他命後，再轉讓給乙○○：
(一)、96年9月3日晚間9時16分許，乙○○以電話00-0000000號與
    甲○○所有之門號0000000000號行動電話（門號0000000000
    號SIM卡為甲○○之姐即不知情之王佩芬向和信電訊股份有
    限公司所申辦門號而擁有所有權之物）聯繫，而甲○○於向
    銅管者購買甲基安非他命後，同日稍晚在桃園縣桃園市○○
    ○路69巷3號之乙○○住處附近，將甲基安非他命（約0.12
    公克）轉讓交付予乙○○，並取得乙○○交付之二千元。
(二)、96年9月15日凌晨零時7分50秒許，甲○○、乙○○各以所使
    用行動電話門號0000000000號、0000000000號聯繫，而甲○
    ○於向銅管者購買甲基安非他命後，同日稍晚在乙○○住處
    附近，將甲基安非他命（低於0.12公克）轉讓交付予乙○○
    ，並且取得乙○○交付之一千元。
(三)、96年10月12日晚間10時12分許，乙○○以公用電話與甲○○
    行動電話門號0000000000號聯絡，而甲○○於向銅管者購買
    甲基安非他命後，於當日稍晚前在乙○○住處69巷前巷口，
    轉讓交付甲基安非他命一管（驗餘淨重0.343公克）轉讓予
    乙○○，並且取得乙○○交付之二千元。
二、96年10月13日凌晨零時22分許，為警在乙○○住處附近查獲
    ，並於甲○○身上扣得附表編號一、二所示之甲基安非他命
    三包（驗餘合計淨重0.732公克）及外包裝袋三個、附表編
    號六所示之甲○○第三次轉讓第二級毒品甲基安非他命予乙
    ○○所得二千元、附表編號五所示之甲○○所持有供本件犯
    罪使用之前揭行動電話一支，於乙○○腳旁扣得如附表編號
    三、四所示之第二級毒品甲基安非他命一管（驗餘淨重0.34
    3公克）及外包裝管一個。
三、案經臺北縣政府警察局汐止分局報告臺灣桃園地方法院檢察
    署檢察官偵查起訴。
    理  由
一、證據能力部分：按被告以外之人，於審判外之陳述，並不排
    除刑事訴訟法第159條之1至之4中傳聞法則例外之情形，是
    證人警詢之陳述，雖係審判外之陳述，然於法院審理如已賦
    予被告對證人之詰問權，如認證人之警詢陳述，顯與渠於法
    院審理居於證人地位而經公訴人、被告及其指定辯護人所為
    之詰問之陳述有所不符時，於可認證人於警詢所為陳述，顯
    具有較為可信之特別情況時，且為證明犯罪事實存否所必要
    者，依刑事訴訟法第159條之2規定，仍應認證人於警詢所為
    陳述，具有證據能力，而可由法院依經驗法則及論理法則採
    為認定犯罪事實存否之依據。證人乙○○已依被告甲○○及
    其選任辯護人之聲請傳喚詰問，賦予被告詰問權。而證人乙
    ○○於警詢所述與其於偵查及原審所述有所不符，其先前部
    分之陳述應有較為可信之特別情況，且為證明本件被告犯罪
    事實存否所必要，始應具有證據能力，而可採為認定本件犯
    罪事實之依據。然辯護人爭執證人乙○○警詢陳述之證據能
    力，且證人乙○○於偵查初次作證已經陳明：「筆錄時，有
    一個警察推我的頭，叫我說實話」（偵查卷第120頁），又
    證人乙○○在當場被查獲之下，其警詢筆錄仍記載證人乙○
    ○稱不願意配合供出毒品來源獲得減輕其刑等詞，足見證人
    之警詢陳述，顯然受有相當壓力，而不具備較為可信之特別
    情況，比較其於偵查、原審、本院公開審理之交互詰問任意
    性所陳，應認為證人乙○○於警詢之陳述屬於傳聞證據，而
    不具備證據能力。另本件認定犯罪事實所引用之本件卷內所
    有卷證資料（包含文書證據、物證等證據），並無證據證明
    係公務員違背法定程序所取得，被告及其選任辯護人於審理
    終結前就卷內所有之卷證資料之證據能力均表示無意見，且
    卷內之文書證據，亦無刑事訴訟法第159條之4之顯有不可信
    之情況與不得作為證據之情形，則依刑事訴訟法第159條之5
    之規定，本件認定犯罪事實所引用之本件卷證所有文書證據
    、物證等證據，均有證據能力。
二、上訴人即被告甲○○坦承上揭(一)、(二)、(三)時地有以其所有之
    前揭行動電話及由乙○○以前開電話聯繫後轉讓交付前述價
    格與重量之甲基安非他命給乙○○，警方於上揭(一)、(二)、(三)
    時間所為關於其與乙○○之通訊監察譯文確為其與乙○○之
    通話內容，惟辯稱略以：「是幫乙○○拿毒品，沒有賺乙○
    ○的錢，起訴書所記載三次時間、地點，都有幫乙○○拿甲
    基安非他命（被告所稱安非他命，應為甲基安非他命之誤，
    以下均更正），把甲基安非他命拿給乙○○，我和乙○○聯
    絡的方式如起訴書記載，0000000000門號這支行動電話是我
    所有，門號是以姐姐王佩芬名義申請的。三次都是跟銅管的
    人拿甲基安非他命，因為本身也施用甲基安非他命，經朋友
    介紹跟銅管拿甲基安非他命，9月3日這次，跟銅管拿甲基安
    非他命，和乙○○各出三千元、二千元，銅管給我多少重量
    ，我不知道，銅管把甲基安非他命分成兩包，一包三千元、
    一包二千元，我拿到甲基安非他命後，因乙○○車子被偷，
    乙○○要我把甲基安非他命拿去乙○○住處附近，乙○○是
    在我交付甲基安非他命給她的同時，把二千元交給我。9月
    15 日這次，我和乙○○一人出一千元，跟銅管買甲基安非
    他命，交付甲基安非他命情形，就是我把甲基安非他命拿到
    乙○○住處附近，她同時拿一千元給我。10月12日這次，我
    出三千元，乙○○二千元，由我跟銅管買甲基安非他命，我
    也是把甲基安非他命拿到乙○○住處附近，這包價值二千元
    的安非他命有交到乙○○手上，乙○○當場也給我二千元，
    警察在我身上扣得的二千元，確實是乙○○交給我的。承認
    有轉讓第二級毒品甲基安非他命，但不承認有販賣第二級毒
    品甲基安非他命」云云。經查：
(一)、證人乙○○於96年10月13日警詢雖稱：「警方在我身上查獲
    的甲基安非他命（證人所稱安非他命，應為甲基安非他命之
    誤，以下均更正）一管，是我以二千元向阿彰（指被告）他
    購買得來的。是我要吸食的。000000000號是我家住處電話
    。0000000000號是我持用的行動電話。阿彰行動電話是0000
    000000號（當場查看手機內電話簿），我和他是認識一年多
    的朋友，我和他無任何仇恨。上記通話內容（指上揭(一)、(二)
    、(三)之時間與被告所為之通話內容）中一千、二千、三千、
    一張代表新臺幣一千、二千、三千元，一克、二克也是代表
    新臺幣一千、二千」等語。然證人乙○○嗣後於偵查、原審
    、本院之陳述均坦認曾於前述時地以前述價格向被告取得上
    開數量之甲基安非他命，且略稱：「我找他，我請他幫我拿
    甲基安非他命」、「有時會向甲○○借錢。我向他借了數次
    。有時借數千，有時借一萬。我都約隔五至十日就會還錢。
    被查獲時，我向甲○○借的錢都還清了」、「被告在電話中
    有提到讓他賺一點油錢，但是所謂的油錢是每次都是被告開
    車，有時候被告載我的時候，我就順便幫被告出加油的錢，
    金額是一、二百元。我多給被告的加油錢即一百元、二百元
    」、「96年9月15日凌晨零時7分50秒這則通話內容，也是請
    被告幫我調貨」、「96年10月12日晚間10點12分這則通話內
    容，這次是我跟被告一起合夥」等語。是證人乙○○於警詢
    所稱向被告購買與嗣後於偵查、原審、本院所為陳述不符，
    但證人乙○○於警詢所陳不具備證據能力之理由已經敘述於
    前，是自不得作為證據，且證人乙○○於偵查具結，在原審
    、本院具結經交互詰問所為陳述均一致，其陳述之可信性尚
    無疑義，應以其於偵查、原審、本院之前述陳述為判斷依據
    。
(二)、本件合法監聽而查獲之經過並經員警即證人陳耀、郭豐隆
    分別於原審證述明確，且證人乙○○亦陳明曾多次向被告借
    錢，至於被告於監聽稱「賺個油錢」，證人乙○○亦不否認
    ，但被告交付於證人乙○○甲基安他命之數量，依據被告與
    證人乙○○所陳僅為概述並不精確，且證人乙○○陳明與被
    告合買由被告送至其住處，被告並未賺錢，則被告送至證人
    乙○○住處，亦與「賺個油錢」相符，且不宜逕自依此即逕
    認被告有所獲利。
(三)、此外，如附表編號一所示自被告身上所扣案之甲基安非他命
    三包（驗餘合計淨重0.732公克）、如附表編號三所示於證
    人乙○○腳旁扣案之甲基安非他命一管（驗餘淨重0.343公
    克），經送臺灣檢驗科技股份有限公司及行政院衛生署管制
    藥品管理局鑑定結果，確均含有第二級毒品甲基安非他命成
    分無誤，有臺灣檢驗科技股份有限公司96年10月30日濫用藥
    物檢驗報告及行政院衛生署管制藥品管理局96年12月28日鑑
    定書在卷可參，復有現場照片八張、通訊監察書、通訊監察
    譯文、門號0000000000號行動電話、門號0000000000號行動
    電話之和信電訊股份有限公司資料查詢通聯紀錄、申辦人及
    歷次異動資料、門號00-0000000號室內電話之中華電信股份
    有限公司資料查詢通聯紀錄、申辦人及歷次異動資料在卷可
    參（偵卷第53-90頁、原審書證資料卷）。
(四)、綜上，足認被告自白轉讓甲基安非他命與事實相符，其辯解
    並非販賣之詞，尚非不可信，本件事證明確，被告犯行洵堪
    認定，應予依法論科。
三、論罪科刑部分：
(一)、核被告甲○○所為，係犯毒品危害防制條例第8條第2項之轉
    讓第二級毒品甲基安非他命罪。公訴意旨認為被告所犯係毒
    品危害防制條例第4條第2項之販賣第二級毒品甲基安非他命
    罪嫌。起訴法條尚有未洽，應予以變更。被告分別三次持有
    第二級毒品之低度行為，各應被轉讓第二級毒品之高度行為
    所吸收論罪。被告分別三次所犯轉讓第二級毒品罪，犯意各
    別，應予分論併罰。又本件被告三次轉讓毒品甲基安非他命
    之數量低於轉讓持有毒品加重其刑之數量標準第2條第1項第
    2款「淨重十公克以上」之數量，無毒品危害防制條例第8條
    第6項加重其刑規定之適用。
(二)、原審予被告以論罪科刑固非無見，惟查，被告所為係犯毒品
    危害防制條例第8條第2項之轉讓第二級毒品甲基安非他命罪
    。原審認為被告所犯係毒品危害防制條例第4條第2項之販賣
    第二級毒品甲基安非他命罪，尚有未洽，是被告上訴意旨坦
    承轉讓，否認販賣甲基安非他命，指摘原判決不當，尚非無
    理由，則原判決既有可議，自應將原判決予以撤銷改判。
(三)、爰審酌被告犯後坦承轉讓第二級毒品甲基安非他命犯行，其
    轉讓第二級毒品之次數雖僅三次及數量均非甚多，然對社會
    及他人仍造成損害、及其犯罪之動機、目的、犯罪時所受之
    刺激、犯罪之手段、生活狀況、品行（卷附前案紀錄表在此
    之前並無重大案件）、智識程度、與證人乙○○係朋友之關
    係、斟酌行刑累進處遇條例第19條之規定等一切情狀，分別
    就被告甲○○前述三次販賣第二級甲基安非他命毒品犯行，
    各量處有期徒刑壹年，並定應執行刑為有期徒刑貳年拾月，
    以督促被告自新向上不致於再犯。至於公訴人雖對被告請求
    依刑法第90條第1項規定宣告強制工作等語。然審酌被告於
    本件三次犯罪之情節非重，衡以比例原則之檢驗及考量，認
    對被告分別宣告如前述之刑及定其應執行之刑，已足收懲戒
    教化之效，尚無另付強制工作保安處分之必要。扣案附表編
    號一所示之第二級毒品甲基安非他命三包（驗餘合計淨重
    0.732公克），附表編號三所示之第二級毒品甲基安非他命
    一管（驗餘淨重0.343公克），均含有第二級毒品甲基安非
    他命成分（前述鑑定報告），均應依毒品危害防制條例第18
    條第1項前段規定，不問屬於犯人與否，併予宣告沒收銷燬
    。扣案如附表編號二、四所示之用以包裝前述第二級毒品甲
    基安非他命所用之外包裝袋三個、外包裝管一個，能與第二
    級毒品甲基安非他命分別秤其重量，與第二級毒品甲基安非
    他命無難以析離而無法個別宣告沒收之情事（92年度台上字
    第6911號參照），而該外包裝袋三個、外包裝管一個具有防
    止本件第二級毒品甲基安非他命裸露、逸出及潮濕之功用，
    並便於攜帶及持有，亦均係被告所有供犯本件上揭(三)時地轉
    讓甲基安非他命所用之物，另扣案如附表編號五所示之門號
    0000000000號行動電話外殼一支，亦係被告所有一情，業據
    其供明在卷可按（原審卷第42頁），且又係供其犯本件上揭
    時地轉讓甲基安非他命所用之物，均應依毒品危害防制條例
    第19條第1項規定，併予宣告沒收。按「毒品危害防制條例
    第19條第1項規定，犯販賣毒品罪者，其供犯罪所用或因犯
    罪所得之財物，均沒收之。但此並無不問屬於犯人與否沒收
    之特別規定，自應仍有刑法第38條第1項第3款、第3項前段
    之適用，即以屬於犯人所有者為限，始得沒收之（94年度台
    上字第4265號）」，前述門號0000000000號行動電話之門號
    0000000000號SIM卡一張，為被告之姐即不知情之王佩芬向
    和信電訊股份有限公司所申辦門號而擁有所有權之物，有該
    公司函在卷可參，並非被告所有且非屬違禁物，爰不另為沒
    收之諭知，公訴人誤為沒收之聲請，尚有誤會。扣案如附表
    編號六所示之二千元，為被告於上揭(三)時地轉讓甲基安非他
    命所得，應依毒品危害防制條例第19條第1項規定，併予宣
    告沒收。至未扣案如附表編號七、八所示之被告分別於上揭
    (一)、(二)時地轉讓甲基安非他命所得二千元、一千元，各係被
    告於本件上揭(一)、(二)時地犯罪所得之物，亦認定如前，均應
    依毒品危害防制條例第19條第1項規定，併予宣告沒收，如
    全部或一部不能沒收時，應以被告之財產抵償之（以上沒收
    之法定方式如附表所示）。本件雖扣案被告所有帳冊一本，
    惟被告於原審否認該本帳冊為本件犯罪所用之物，公訴人亦
    僅泛稱該帳冊之待證事實係被告確有將人名及金額分別臚列
    ，而未能舉證證明該帳冊究竟為被告如何於上揭(一)、(二)、(三)
    時地轉讓甲基安非他命所用或預備之物。此外，又查無其他
    積極證據足資證明該本帳冊係被告於上揭(一)、(二)、(三)時地轉
    讓第二級毒品甲基安非他命所用或預備之物，且又非違禁物
    ，爰不另為沒收之諭知，公訴人就此聲請宣告沒收，尚有誤
    會。
據上論斷，應依刑事訴訟法第300條、第369條第1項前段、第364
條、第299條第1項前段，毒品危害防制條例第8條第2項、第18條
第1項前段、第19條第1項，刑法第11條、第51條第5款，判決如
主文。
本案經檢察官鄭富銘到庭執行職務。
中    華    民    國    97    年     4    月    29    日
                  刑事第十二庭  審判長法  官   蔡永昌
                                      法  官   陳榮和
                                      法  官   施俊堯
以上正本證明與原本無異。
如不服本判決，應於收受送達後十日內向本院提出上訴書狀，其
未敘述上訴之理由者並得於提起上訴後十日內向本院補提理由書
（均須按他造當事人之人數附繕本）。
                                      書記官   顧哲瑜
中    華    民    國    97    年     4    月    30    日
附表：本案沒收物品與法定沒收方式
一、扣案之第二級毒品甲基安非他命三包（驗餘合計淨重零點七
    三二公克），均沒收銷燬。
二、扣案包裝編號一之第二級毒品甲基安非他命之外包裝袋三個
    ，沒收之。
三、扣案之第二級毒品甲基安非他命一管（驗餘淨重零點三四三
    公克），均沒收銷燬。
四、扣案包裝編號三之第二級毒品甲基安非他命之外包裝管一個
    ，沒收之。
五、扣案之門號0000000000號行動電話外殼一支，沒收之。
六、扣案被告於上揭(三)時地轉讓第二級毒品甲基安非他命所得新
    臺幣二千元，沒收之。
七、未扣案被告於上揭(一)時地轉讓第二級毒品甲基安非他命所得
    新臺幣二千元，沒收之，如全部或一部不能沒收時，以其財
    產抵償之。
八、未扣案被告於上揭(二)時地轉讓第二級毒品甲基安非他命所得
    新臺幣一千元，沒收之，如全部或一部不能沒收時，以其財
    產抵償之。
附錄本判決論罪科刑法條：
毒品危害防制條例第8條第2項
轉讓第二級毒品者，處六月以上五年以下有期徒刑，得併科新臺
幣七十萬元以下罰金。
轉讓毒品達一定數量者，加重其刑至二分之一，其標準由行政院
定之。


司法院資訊處製作；財團法人民間司法改革基金會備份。
